【裁判字號】    99,非抗,54
【裁判日期】    990429
【裁判案由】    票款執行
【裁判全文】
臺灣高等法院民事裁定                  99年度非抗字第54號
    再抗告人    亞洲化學股份有限公司
    法定代理人  甲○○
    代  理  人  林文鵬律師
上列再抗告人與相對人乙○○間因票款執行事件，對於中華民國
99年3月15日臺灣臺北地方法院99年度審抗字第41號裁定，提起
再抗告，本院裁定如下：
    主  文
再抗告駁回。
再抗告費用由再抗告人負擔。
    理  由
一、按對於抗告法院之裁定再為抗告，僅得以其適用法規顯有錯
    誤為理由，非訟事件法第45條第3項定有明文。又所謂適用
    法規顯有錯誤，係指確定裁判違背法規或現存判例解釋者，
    或抗告法院所為之裁定，就其取捨證據自行確定之事實，適
    用法規所持法律上判斷顯有錯誤而言。
二、次按執票人向本票發票人行使追索權時，得聲請法院裁定後
    強制執行，票據法第123條定有明文。又依票據法第124條準
    用第95條規定，本票雖有免除作成拒絕證書之記載，執票人
    仍應於所定期限內，為付款之提示，但對於執票人主張未為
    提示者，應負舉證之責。再本票執票人依上開票據法之規定
    ，聲請法院裁定准予強制執行，僅依非訟事件程序，就本票
    形式上之要件是否具備予以審查為已足，並無確定實體上法
    律關係存否之效力，如發票人就票據債務之存否有爭執時，
    應由發票人提起確認之訴，以資解決（最高法院56年台抗字
    第714號、57年台抗字第76號判例意旨參照）。
三、相對人於原法院聲請意旨略以：相對人執有再抗告人於民國
    98年11月26日所簽發、面額新台幣（下同）3,500萬元、指
    定第一銀行民生分行為擔當付款人、付款地在台北市○○○
    路○段134號，利息未約定，免除作成拒絕證書，到期日為98
    年12月11日之本票乙紙（下稱系爭本票）。詎屆期提示未獲
    支付，為此依票據法第123條規定，聲請裁定就上開金額及
    自提示日起算法定利息許可強制執行等情。
四、再抗告人抗告與再抗告意旨略以：系爭本票係遭偽造，且係
    用以清償購買屏東土地之價金債務，惟財團法人證券投資人
    及期貨交易保護中心業已數度來函要求停止支付購地款。又
    相對人未曾提示系爭本票，自不得行使追索權。原裁定僅以
    相對人業經向第一銀行民生分行為付款提示為由，准許相對
    人強制執行之聲請，顯然違反票據法第124條準用第95條、
    非訟事件法第32條第1項、最高法院72年度台上字第624號判
    決意旨，自有未合，爰提起再抗告請求廢棄原裁定等語。
五、經查系爭本票既載明：「本本票免除作成拒絕證書」，則相
    對人執以聲請裁定准予強制執行時，既稱業於98年12月11日
    提示，自毋庸提出已為付款提示之證據。況相對人確於98年
    12月11日持系爭本票向第一銀行民生分行為付款提示，經該
    行以法院禁止付款為由退票等情，業經原法院依職權函詢第
    一銀行民生分行屬實，並有該行99年3月2日（99）一民生字
    第30號函暨附退票理由單在卷可稽（見原法院卷第56至57頁
    ），則據此足證相對人確已為付款之提示。從而相對人主張
    於98年12月11日提示系爭本票，應屬有據。再抗告人辯稱相
    對人未為提示，自不足採。至於再抗告人辯稱系爭本票係遭
    偽造，且就其原因關係有爭執云云，衡情屬於實體法上本票
    債權是否存在之問題，應由再抗告人另行提起民事訴訟，以
    資解決，原裁定適用法規並無錯誤。是再抗告人指摘原裁定
    適用法規顯有錯誤，聲明廢棄，為無理由，應予駁回。
六、據上論結，本件再抗告為無理由，爰裁定如主文。
中    華    民    國    99    年    4    月    29    日
                    民事第七庭
                        審判長法  官 鄭三源
                              法  官 呂太郎
                              法  官 邱  琦
正本係照原本作成。
不得抗告。
中    華    民    國    99    年    5     月    3     日
                              書記官 廖艷莉

司法院資訊處製作；財團法人民間司法改革基金會備份。
